臺灣桃園地方法院民事判決　　　　　　　100年度訴字第568號
原　　　告　林美惠
訴訟代理人　林秋蘋
　　　　　　邱奕澄律師
　　　　　　林珪嬪律師
被　　　告　鄭水清
訴訟代理人　蔡宜真律師
複代理人　　陳麗安
上列當事人間因被告過失傷害案件，原告提起刑事附帶民事訴訟
請求損害賠償，經本院刑事庭以99年度審交附民字第90號裁定移
送前來，本院於民國100 年11月24日言詞辯論終結，判決如下：
    主  文
被告應給付原告新臺幣柒拾貳萬參仟捌佰伍拾捌元，及自民國九
十九年七月十三日起至清償日止，按週年利率百分之五計算之利
息。
原告其餘之訴駁回。
訴訟費用由被告負擔五分之三，餘由原告負擔。
本判決第一項於原告以新臺幣貳拾肆萬壹仟元供擔保後，得假執
行。但被告如以新臺幣柒拾貳萬參仟捌佰伍拾捌元為原告預供擔
保後，得免為假執行。
原告其餘假執行之聲請駁回。
    事實及理由
一、按訴狀送達後，原告不得將原訴變更或追加他訴，但有下列
    各款情形之一者，不在此限：三、擴張或減縮應受判決事項
    之聲明者，民事訴訟法第255 條第1 項第3 款定有明文。原
    告原起訴請求被告給付醫藥費用新臺幣（下同）3,800 元、
    看護費用300,000 元、薪資損失207,915 元、精神慰撫金60
    0,000 元，共計1,111,715 元，及自刑事附帶民事訴訟起訴
    狀繕本送達翌日起至清償日止，按週年利率5%計算之利息；
    嗣於訴訟中變更請求醫藥費用18,395元、薪資損失121,977
    元、醫療用品費用8,586 元及車輛修復費用20,900元，其餘
    請求不變，總計金額為1,069,858 元，核係屬減縮應受判決
    事項之聲明，與前揭規定相符，應予准許。
二、原告起訴主張：
  (一)被告於民國99年2 月6 日晚間7 時40分許，駕駛車牌號碼HY
    -1090 號自用小客車，沿桃園縣八德市○○街115 號對面路
    旁起駛進入車道欲左迴轉時，本應注意前後左右有無障礙或
    車輛行人，並應讓行進中之車輛行人優先通行，且在迴車前
    應暫停並顯示左轉燈光或手勢，看清有無來往車輛及行人始
    得迴轉，而當時雖為雨天，然無不能注意之情事，竟疏未注
    意左後方來車貿然左轉，適原告騎乘車牌號碼521-DHB 號重
    型機車（下稱系爭車輛）沿同方向行駛至被告左後方，因反
    應不及撞擊被告駕駛車輛之左後方保險桿，致原告受有雙大
    腿壓砸傷、雙膝擦挫傷、右手擦傷、右肩及右踝擦挫傷、左
    腹壁鈍挫傷、第五腰椎椎弓斷裂併滑脫等傷害。又原告因系
    爭車禍於99年2 月6 日住院，翌日出院後，陸續於99年2 月
    9 日、3 月2 日就醫治療，惟始終無法改善腰無力、彎腰會
    痛、雙腳無力等症狀，經99年3 月24日診斷始知有第五腰椎
    椎弓斷裂併滑脫之傷勢，遂在醫師建議下先以復健方式治療
    ，但經過99年5 月6 日、5 月27日、6 月1 日復健均無效果
    ，遂決定於6 月4 日住院、6 月7 日施行椎弓切除及內固定
    手術，於99年6 月14日出院後，又於6 月17日、6 月24日門
    診追蹤，同年7 月1 日因手術後傷口感染，再度住院進行傷
    口清創手術，至99年7 月9 日出院，又在7 月19日、7 月27
    日、8 月3 日門診追蹤治療，總計支出醫藥費用14,595元。
    另原告聽從醫師建議購買背架等相關醫療用品，此屬醫療上
    之必要費用，共計支出8,586 元。
  (二)原告自99年2 月6 日受傷至99年8 月4 日開始工作為止，均
    由二嫂辭去原本工作負責日夜照顧原告，參諸原告傷勢係在
    四肢及腰椎，難以自行照料日常生活，上開期間共計150 日
    均有專人看護之必要，以每日看護費用2,000 元計算，看護
    費用支出計300,000 元。又原告受傷期間向公司請假，自99
    年2 月6 日起至8 月4 日止，請假日數達88日，以原告車禍
    發生前之平均工資41,583元計算，原告受有不能工作之薪資
    損失共計121,977 元（41,583×88/30 ＝121,977 ）。另原
    告騎乘系爭車輛因遭被告撞毀而支出修復費用20,900元，亦
    屬因系爭車禍所受之損害。再原告因系爭車禍須穿著鐵衣，
    行走則撐拐杖或旁人攙扶，至今仍未痊癒，甚至影響日後生
    育，原告精神上受有重大痛苦，爰請求精神慰撫金600,000
    元。
  (三)並聲明：1.被告應給付原告1,069,858 元，及自刑事附帶民
    事起訴狀繕本送達被告翌日起至清償日止，按週年利率5%計
    算之利息。2.願供擔保，請准宣告假執行。
三、被告則抗辯：
  (一)依財團法人聖保祿修女會醫院（下稱聖保祿醫院）99年2 月
    7 日診斷證明書所載，原告僅有雙大腿壓砸傷等傷勢，可知
    原告受傷之部位為四肢，並無第五腰椎椎弓斷裂併滑脫等病
    況，且原告於系爭車禍發生後4 個月，始進行椎弓切除及內
    固定手術，故原告提出受有第五腰椎椎弓斷裂併滑脫傷勢之
    診斷證明書，是否與系爭車禍有相當因果關係，自非無疑。
    又退萬步言，如原告所受尾椎傷勢確實與系爭車禍有因果關
    係，被告認原告請求99年2 月9 日起至3 月2 日止之看護費
    用，並無理由，至原告自99年6 月4 日起至21日、7 月1 日
    起至7 月9 日止，有專人看護之必要，且以1 日2,000 元計
    算看護費用則不爭執。再倘若原告所受腰椎傷勢與系爭車禍
    間有因果關係，被告就原告請求醫藥費用14,595元、醫療用
    品費用8,586 元、系爭車輛修復費用20,900元、薪資損失12
    1,977 元，亦不爭執等語。
  (二)並聲明：1.原告之訴駁回。2.如受不利判決，願供擔保免為
    假執行之宣告。
四、原告主張之事實，業據其提出臺灣桃園地方法院檢察署檢察
    官99年度偵字第7075號起訴書、聖保祿醫院99年2 月7 日、
    3 月24日、6 月8 日、6 月24日、7 月6 日診斷證明書、醫
    藥費用單據、原告薪資提撥明細表及薪資證明、宏亞食品股
    份有限公司員工請假明細表、在職證明書、送貨單及免用發
    票收據、估價單、郭淵進診所網頁資料等件為證，被告固就
    原告因系爭車禍受傷，且被告肇生系爭車禍乃有過失等情，
    均未爭執，惟就原告所受第五腰椎椎弓斷裂併滑脫之傷勢，
    是否與系爭車禍有因果關係，及應賠償原告之數額為何，則
    以前揭情詞置辯。經查：
  (一)原告所受第五腰椎椎弓斷裂併滑脫之傷勢，與系爭車禍有因
    果關係：
  1.原告於99年2 月6 日因系爭車禍送往聖保祿醫院急診，經診
    斷為雙大腿壓砸傷、雙膝擦挫傷、過度換氣症候群、右手擦
    傷、右肩擦挫傷、右踝擦挫傷、左腹壁鈍挫傷併瘀青，後於
    同年3 月24日即經診斷出有第五腰椎椎弓斷裂併滑脫之傷害
    ，同年6 月4 日因腰椎第五節及薦椎第一節滑脫及椎間盤突
    出住院，於同年月7 日施行椎弓切除及內固定手術，復於同
    年7 月1 日因手術後傷口感染住院，而於翌日施行傷口清創
    手術等情，有聖保祿99年2 月7 日、3 月24日、6 月8 日、
    6 月24日、7 月6 日診斷證明書各1 紙在卷可憑，堪信為真
    實。又原告於系爭車禍發生前一年，並無腰椎相關就醫紀錄
    ，有行政院衛生署中央健康保險局100 年8 月29日健保醫字
    第1000036042號函檢附原告健保就醫紀錄明細表在卷可稽，
    且原告所受前揭傷勢，病況係符合時序，業據聖保祿醫院函
    復本院明確，有該院100 年9 月7 日桃聖業字第1000000187
    號函（下稱100 年9 月7 日函）附卷可佐，則原告主張其所
    受第五腰椎椎弓斷裂併滑脫之傷勢，係因系爭車禍所導致，
    與系爭車禍間有因果關係等語，應認可採。
  2.被告固辯稱：原告是否於車禍前已有第五腰椎椎弓斷裂併滑
    脫病症而不知悉，抑或車禍後因其他因素致生此病況，尚非
    無疑，原告仍應就因果關係存在為舉證云云。惟按原告對於
    自己主張之事實已盡證明之責後，被告對其主張，如抗辯其
    不實並提出反對之主張者，則被告對其反對之主張，亦應負
    證明之責，此為舉證責任分擔之原則；又各當事人就其所主
    張有利於己之事實，均應負舉證之責，故一方已有適當之證
    明者，相對人欲否認其主張，即不得不更舉反證（最高法院
    99年度台上字第486 號判決意旨可參），本件原告就其因系
    爭車禍而受有第五腰椎椎弓斷裂併滑脫之傷勢，已提出前揭
    診斷證明書，並聲請本院函詢聖保祿醫院該傷勢與系爭車禍
    有無因果關係，業經聖保祿醫院以上開函文內容答復，原告
    並提出其於系爭車禍發生前曾就診之郭淵進診所網頁資料，
    以佐其並未有因腰椎疾病就診之紀錄，應認原告已就有利於
    己之事實有適當之證明，被告既就其前開所辯，並未提出任
    何反證以實其說，自難憑採。
  (二)被告應賠償原告723,858元：
  1.按行車起駛前應顯示方向燈，注意前後左右有無障礙或車輛
    行人，並應讓行進中之車輛行人優先通行；汽車迴車前，應
    暫停並顯示左轉燈光或手勢，看清無來往車輛，並注意行人
    通過，始得迴轉，道路交通安全規則第89條第1 項第6 款、
    第106 條第5 款分別定有明文。本件被告就其因違反上述注
    意義務致生系爭車禍，且當時並無不能注意之情事，係有過
    失等節，並不爭執，而此過失與原告所受傷害、系爭車輛毀
    損間有因果關係存在，則原告主張被告應負損害賠償責任，
    自屬有據。
  2.次按因故意或過失，不法侵害他人之權利者，負損害賠償責
    任；不法侵害他人之身體或健康者，對於被害人因此喪失或
    減少勞動能力或增加生活上之需要時，應負損害賠償責任；
    不法侵害他人之身體、健康、名譽、自由、信用、隱私、貞
    操或不法侵害其他人格法益而情節重大者，被害人雖非財產
    上之損害，亦得請求賠償相當之金額；汽車、機車或其他非
    依軌道行駛之動力車輛，在使用中加損害於他人者，駕駛人
    應賠償因此所生之損害；不法毀損他人之物者，被害人得請
    求賠償其物因毀損所減少之價額，民法第184 條第1 項前段
    、第193 條第1 項、第195 條第1 項前段、第191 條之2 前
    段、第196 條分別定有明文。茲就被告應賠償原告之數額，
    分述如下：
  (1)醫藥費用部分：
    原告主張99年2 月8 日起至99年5 月27日陸續於敏盛綜合醫
    院、聖保祿醫院就診，支出醫藥費用3,800 元，並提出醫藥
    費用收據為證，且為被告所不爭執，應堪認定。又原告主張
    因治療第五腰椎椎弓斷裂併滑脫及術後傷口感染，支出醫藥
    費用14,595元，亦提出醫藥費用收據為憑，而被告爭執此與
    系爭車禍發生並無因果關係，業經本院認定並非可採，如前
    所述，則原告主張其總計支出醫藥費用18,395元（3,800+14
    ,595 =18,395）等語，即屬有據。
  (2)看護費用部分：
    原告主張系爭車禍發生後，均由親人全日看護，迄至99年8
    月4 日開始上班，支出99年2 月6 日起至99年8 月3 日共計
    150 日、每日2,000 元計算之看護費為300,000 元云云。惟
    查：
  原告於99年2 月6 日急診時，是否須專人看護應屬「主觀」
    之需求；99年2 月9 日至同年3 月2 日期間，是否持續均需
    專人照顧或尚無法自理一般生活作息，亦須視疼痛忍受力之
    主觀認定；99年3 月2 日起至99年6 月4 日住院接受椎弓切
    除及內固定手術前，並無需專人照顧等情，有聖保祿醫院10
    0 年7 月22日桃聖業字第1000000157號函（下稱100 年7 月
    22日函）、100 年9 月7 日函在卷可憑，且原告就其上開期
    間有因骨折或手術住院等類此有他人照護生活必要之情事，
    亦未提出其他證據為佐，則原告主張其自99年2 月6 日起至
    手術住院前1 日即99年6 月3 日止，有專人看護之必要云云
    ，尚非可採。至聖保祿醫院100 年7 月22日、100 年9 月7
    日函固亦記載：病患99年2 月9 日至門診就診時，乘坐輪椅
    ，雙大腿浮腫、疼痛、麻木，需專人照顧等語，有該2 份函
    文可憑，惟原告既於99年2 月6 日及99年2 月9 日至同年3
    月2 日均無專人看護之必要，如前所述，且迄至99年3 月2
    日始再度就醫，應認聖保祿醫院上開函文所為認定，係指原
    告斯時自理日常生活確有所不便，惟與有賴他人全日看護間
    仍屬有間，始與常情相符，是原告主張99年2 月9 日有專人
    看護之必要云云，仍非可採。
  又原告自99年6 月4 日住院起至同年月14日出院後1 週即99
    年6 月21日止，應有專人照顧，有聖保祿醫院100 年6 月16
    日桃聖業字第1000000118號函（下稱100 年6 月16日函）在
    卷可考，而後於99年7 月1 日因術後傷口感染施行清創手術
    ，至99年7 月9 日出院期間，亦有專人全日看護之必要，亦
    經被告表示若原告所受第五腰椎椎弓斷裂併滑脫之傷勢與系
    爭車禍間有因果關係，則不爭執等語（見本院卷第148 頁反
    面），是原告主張99年6 月4 日至同年月21日、99年7 月1
    日至同年月9 日共計27日，支出54,000元（27×2,000 ＝54
    ,000），應屬可採。
  至原告復主張依聖保祿醫院100 年6 月16日函文可知，其於
    99年6 月24日複診時，須1 週專人看護，且自99年7 月9 日
    出院翌日起至99年8 月3 日止，亦須專人看護云云。然查，
    聖保祿醫院100 年6 月16日函文說明二係記載：「病患主治
    醫師曾於99年6 月24日開立診斷證明書『宜背架使用，不宜
    搬重物，1 週專人照顧，1 個月休養』」等語，而觀諸99年
    6 月24日診斷證明書醫囑欄所述：「病人於99年6 月4 日入
    院，6 月7 日行椎弓切除併內固定手術，6 月14日出院，6
    月17日、6 月24日至門診追蹤，宜背架使用，不宜搬重物，
    1 週專人照顧，1 個月休養」等語，並參酌聖保祿醫院100
    年7 月22日函說明三後段所載：「自病患6 月4 日住院起至
    出院後1 週，都應有專人照顧」等語，可知原告須1 週專人
    看護乃自99年6 月14日出院起算，而非自99年6 月24日即診
    斷證明書開立日、原告複診日起算，原告主張99年6 月24日
    起1 週內亦有專人看護之必要，顯與聖保祿醫院100 年7 月
    22日函文內容不符。另原告迄至言詞辯論終結前，就其自99
    年7 月10日起至同年8 月3 日止需專人看護乙節，並未提出
    任何事證以資為憑，則其前揭主張，自非可採。
  (3)薪資損失、醫療用品費用、系爭車輛修復費用部分：
    原告主張自99年2 月6 日發生系爭車禍起至99年8 月4 日開
    始上班時止，共計請假88天，以平均工資每月41,583元計算
    ，受有薪資損失121,977 元（41,583×88/30=121,977 ）；
    另因購置背架等醫療用品及修復系爭車輛，支出費用各8,58
    6 元、20,900元等語，除提出宏亞食品股份有限公司員工請
    假明細表、在職證明書、薪資證明、送貨單及免用發票收據
    、估價單等件為證，經核無訛，而被告就原告上開請求，除
    爭執原告所受第五腰椎椎弓斷裂併滑脫之傷勢與系爭車禍間
    並無因果關係外，就該等金額均於言詞辯論期日表示不爭執
    （見本院卷第159 頁反面），則原告所受第五腰椎椎弓斷裂
    併滑脫傷勢已經本院認定為系爭車禍所導致，如前所述，原
    告所為前揭請求，自堪採信。
  (4)精神慰撫金部分：
    按民法第195 條第1 項雖規定不法侵害他人之身體、健康者
    ，得請求賠償相當金額之非財產上之損害，而所謂相當，除
    斟酌雙方身分資力外，尤應兼顧加害程度與其身體、健康是
    否重大為斷，最高法院89年度台上字第1952號著有判決可資
    參照。本件原告既因被告所肇生系爭車禍受有身體傷害，就
    其所受非財產上損害，自得請求被告賠償相當之金額。而查
    ，原告為高職肄業，98年度所得收入為285,156 元、有系爭
    車輛1 部；被告為國中畢業，98年度所得收入為0 元、財產
    總額為946,876 元、汽車1 部等情，有兩造個人基本資料查
    詢結果、稅務電子閘門財產所得調件明細表各1 份在卷可稽
    ，本院依上開判決意旨，斟酌兩造經濟狀況、身分及地位，
    並考量原告所受傷害尚非輕微，且所受傷勢影響脊椎功能，
    就日常生活事務之處理確有不便，認原告所得請求之精神慰
    撫金以500,000 元為適當，逾此部分之請求，為屬無據。
  (5)綜上，原告得請求被告給付醫藥費用18,395元、看護費用54
    ,000元、薪資損失121,977 元、醫療用品費用8,586 元、系
    爭車輛修復費用20,900元、精神慰撫金500,000 元，共計72
    3,858 元。
五、末按給付無確定期限者，債務人於債權人得請求給付時，經
    其催告而未為給付，自受催告時起，負遲延責任，其經債權
    人起訴而送達訴狀，或依督促程序送達支付命令，或為其他
    相類之行為者，與催告有同一之效力；遲延之債務，以支付
    金錢為標的者，債權人得請求依法定利率計算之遲延利息；
    應付利息之債務，其利率未經約定，亦無法律可據者，週年
    利率為5%，民法第229 條第2 項、第233 條第1 項前段、第
    203 條分別定有明文。經查，本件起訴狀繕本係於99年7 月
    12日送達被告，有送達證書1 紙可憑，是本件原告請求利息
    之起算日為99年7 月13日，應堪認定。
六、從而，原告請求被告給付如主文第1 項所示，為有理由，應
    予准許，逾此數額範圍，應予駁回。又原告陳明願供擔保聲
    請宣告假執行，被告亦陳明願預供擔保聲請免為假執行，經
    核於法並無不合，爰分別酌定如主文第4 項所示之擔保金額
    准許之。
七、本件事證已臻明確，兩造其餘之主張、陳述及攻擊防禦方法
    與證據，經本院斟酌後，認與本件判決結果已不生影響，故
    不一一加以論述，附此敘明。
八、結論：原告之訴為一部有理由、一部無理由，依民事訴訟法
    第79條、第390 條第2 項、第392 條第2 項，判決如主文。
中    華    民    國  100     年    12    月    22    日
                  民事第一庭    審判長法  官  郭琇玲
                                      法  官  袁雪華
                                      法  官  莊佩
以上正本係照原本作成。
如對本判決上訴，須於判決送達後 20 日內向本院提出上訴狀。
如委任律師提起上訴者，應一併繳納上訴審裁判費。
中    華    民    國   100    年    12    月    22    日
                                      書記官  黃澧